臺灣臺南地方法院民事判決　　　　　　　　96年度訴字第29號
原　　　告　國泰人壽保險股份有限公司
法定代理人　丙○○
訴訟代理人　甲○○
被　　　告　乙○○
　　　　　　　　　　　　弄16.
訴訟代理人　丁○○
上列當事人間請求清償借款事件，本院於民國96年1月30日言詞
辯論終結，判決如下：
    主      文
被告應給付原告新臺幣肆拾陸萬陸仟零陸拾貳元，及自民國九十
五年六月九日起至清償日止，按週年利率百分之三點二五計算之
利息，並自民國九十五年七月十日起至清償日止，逾期在六個月
以內者，按上開利率百分之十，逾期超過六個月者，按上開利率
百分之二十計算之違約金。
原告其餘之訴駁回。
訴訟費用由被告負擔二分之一，餘由原告負擔。
    事實及理由
一、本件原告起訴主張：
（一）第三人聶金龍分別於民國（下同）88年9月8日、88年
      9月22日、91年5月13日、92年1月29 日、94年7月
      27日邀同被告為連帶保證人向原告各借款新台幣（下同
      ）80萬元、40萬元、20萬元、10萬元、40萬元，
      借款期限：、均至98年9月8日止，至98年9月13日
      止，至98年9月29日止，至98年9月27日止，按月平均
      攤還本金及利息，並約定如有一期未履行，即喪失期限利
      益視為全部到期，逾期清償在六個月以內者，按上開利率
      加付一成，超過六個月者，按上開利率加付二成計收違約
      金。詎第三人聶金龍自95年6月9日起即未依約履行，尚積
      欠本金：、合計466,062元，96,175元53,277元
      324,483元及其利息、違約金，為此，爰依消費借貸及
      連帶保證之法律關係，提起本件訴訟。
（二）前述、、三筆借款，被告雖未擔任連帶保證人，但
      因第三人聶金龍目前積欠原告之借款本金合計僅939,997
      元，並未超過被告擔任第三人聶金龍借款之最高限額120
      萬元之保證債務額度，因此，依兩造間約定書第1條、第
      2條之約定，被告自應就本件債務負全部連帶清償之責。
（三）聲明：被告應給付原告939,997元，及自95年6月9日起至
      清償日止，按週年利率百分3.25計算之利息，暨自95年7
      月10 日起至清償日止，逾期六個月以內者，按上開利率
      百分之十，逾期在六個月以上者，按上開利率百分之二十
      計算之違約金。
二、被告固不否認曾於第三人聶金龍於88年9月8日、88年9
    月22日向原告各借款80萬元、40萬元時擔任連帶保證人
    ，惟抗辯稱：
（一）除了該二筆借款外，第三人聶金龍向原告借用之其他款項
      ，被告並不知情，並未擔任連帶保證人，被告並已於95年
      5月間與第三人聶金龍離婚。
（二）聲明：原告之訴駁回。
三、得心證之理由：
（一）原告主張第三人聶金龍分別於上開時間向原告借款，迄今
      尚積欠本金：、合計466,062元，96,175元53,27
      7元324,483元，合計積欠939,997元之事實，業據其提
      出借據5份為證，並對第三人聶金龍聲請核發本院95年度
      促字第63427號支付命令，因第三人聶金龍未提出異議，
      而告確定，業經本院依職權調閱該支付命令卷宗核閱屬實
      ，自堪信原告之主張為真實。
（二）又原告主張依被告簽署之約定書第1條、第2條之記載，被
      告係在最高限額120萬元之範圍內擔任第三人聶金龍向原
      告借款之連帶保證人，第三人聶金龍迄今積欠原告之5筆
      借款本金合計僅939,997元，被告自應負全部連帶清償之
      責等情，被告對第三人聶金龍上述借款，曾擔任其中、
      借款之連帶保證人，且該二筆借款迄今尚合計積欠本金
      466,062元部分固不爭執，惟以伊並未擔任其餘迄今尚積
      欠本金96,175元53,277元324,483元三筆借款之連
      帶保證人，自無庸對該三筆借款負連帶清償之責等語置辯
      。經查：
   1、由原告所提出被告簽署之約定書第1條、第2條係分別記載
      ：「本約定書所稱一切債務，係指立約人對貴公司所負之
      票據、借款、保證等債務及其他債務，並包括利息、遲延
      利息、違約金、損害賠償及其他有關費用。」、「立約人
      對於貴公司所負之債務，有提供擔保品時，除擔保立約人
      所負之債務外，並包括立約人現在（包括過去所負現在尚
      未清償者）及將來對貴公司所負之一切債務。」等語觀之
      ，係針對被告連帶保證之範圍除了借款本金之外，尚包括
      遲延利息、違約金、費用等部分，及若被告有提供擔保品
      時，該擔保品所擔保之範圍，並無一詞提及被告需就第三
      人聶金龍借款中未由被告擔任連帶保證人之部分，被告均
      需負連帶清償責任，原告執上開約定書第1條、第2條之約
      定，要求被告就伊非擔任第三人聶金龍借款時連帶保證人
      之借款部分，亦負連帶清償之責云云，洵屬無據。
   2、況由原告提出約定書第22條記載：「立約人對貴公司負保
      證債務時，願保證借款人需將本借款本息及其他依據本契
      約所需負擔之款項全部清償‧‧」等語可知，被告僅需就
      伊擔任第三人聶金龍借款時連帶保證人之債務負清償之責
      ，其餘非伊擔任第三人聶金龍借款時連帶保證人之借款部
      分，當然無須負連帶清償之責，此為當然之理。
   3、由上述可知，被告抗辯稱伊僅擔任第三人聶金龍於88年
      9月8日、88年9月22日向原告各借款80萬元、40萬
      元時之連帶保證人，迄今、二筆借款積欠本金合計46
      6,062元，僅需就該部分借款，負連帶清償之責等語，自
      屬有據。
（三）按稱保證者，謂當事人約定，一方於他方之債務人不履行
      債務時，由其代負履行責任之契約；保證債務，除契約另
      有訂定外，包含主債務之利息、違約金、損害賠償及其他
      從屬於主債務之負擔，民法第739條、第740條分別定有明
      文。又保證債務之所謂連帶，係指保證人與主債務人負同
      一債務，對於債權人各負全部給付之責任而言。查：被告
      既擔任第三人聶金龍上述、二筆借款之連帶保證人，
      依法即應對該二筆借款，迄今尚合計積欠本金466,062元
      及其利息、違約金之債務負連帶保證責任。從而，原告本
      於消費借貸及連帶保證之法律關係，請求判決：被告應給
      付原告466,062元，及如主文第1項所示之利息、違約金，
      自屬有據，應予准許。至於上述三筆借款部分，因
      被告並非連帶保證人，原告請求被告併就該三筆借款迄今
      分別積欠本金：96,175元53,277元324,483元及其
      利息、違約金部分負連帶清償之責一節，洵屬無據，應予
      駁回。
四、據上論結：本件原告之訴，為一部有理由、一部無理由，依
    民事訴訟法第79條，判決如主文。
中　　華　　民　　國　　96　　年　　1 　　月　　31　　日
                  民事第五庭    法    官　陳淑勤
以上正本係照原本作成
如對本判決上訴，須於判決送達後20日內向本院提出上訴狀
中　　華　　民　　國　　96　　年　　1 　　月　　31　　日
                                書 記 官  彭建山
